臺灣高雄地方法院民事裁定
108年度消債清字第254號
聲  請  人  朱秀慧  
0000000000000000

0000000000000000

代  理  人  陳雅貞律師
上列當事人因消費者債務清理事件聲請清算，本院裁定如下：
    主  文
聲請人朱秀慧自中華民國一百零九年三月二十五日下午四時起開
始清算程序。
命司法事務官進行本件清算程序。
    理  由
一、聲請意旨略以：伊無力清償債務，曾於民國108年10月7日向
    本院聲請調解債務清償方案，惟調解不成立。又伊未經法院
    裁定開始更生程序或許可和解或宣告破產，爰聲請清算等語
    。
二、按債務人不能清償債務或有不能清償之虞者，得依本條例所
    定更生或清算程序，清理其債務；債務人對於金融機構負債
    務者，在聲請更生或清算前，應向最大債權金融機構請求協
    商債務清償方案，或向其住、居所地之法院或鄉、鎮、市、
    區調解委員會聲請債務清理之調解；自債務人提出協商請求
    之翌日起逾30日不開始協商，或自開始協商之翌日起逾90日
    協商不成立，債務人得逕向法院聲請更生或清算；債務人於
    法院裁定開始更生程序或許可和解或宣告破產前，得向法院
    聲請清算；法院開始清算程序之裁定，應載明其年、月、日
    、時，並即時發生效力；法院裁定開始更生或清算程序後，
    得命司法事務官進行更生或清算程序；必要時，得選任律師
    、會計師或其他適當之自然人或法人1人為監督人或管理人
    ，消費者債務清理條例（下稱消債條例）第3條、第151條第
    1項、第153條、第80條前段、第83條第1項、第16條第1項分
    別定有明文。
三、經查：
  ㈠聲請人前於108年10月7日向本院聲請調解債務清償方案，經
    本院108年度司消債調字第516號受理，於同年11月12日調解
    不成立，聲請人並於同日以言詞聲請清算等情，業經本院調
    閱上開調解卷宗核閱無訛。
  ㈡次查，聲請人於106年及107年度申報所得分別為新臺幣（下
    同）0元、4,000元（中華郵政獎金），名下無財產，勞工保
    險於108年11月30日退保。又聲請人自陳婚後無業，仰賴配
    偶劉毓原扶養（劉毓原前向本院聲請更生，嗣轉清算程序，
    現以109年度消債清字第27號審理中），曾於108年8月至11
    月於高雄市私立樹德高級家事商業職業學校擔任舍監，據樹
    德家商函覆之教職員工薪資清單所載實領薪資分別為18,825
    元、25,538元、23,482元、11,056元，並由樹德家商為其投
    保國泰人壽團體保險，期間108年9月13日因腦梗塞急診住院
    治療，國泰人壽保險理賠126,000元，目前無法工作，未領
    取社會局補助，成年長女未給付扶養費等情，此有財產及收
    入狀況說明書（調解卷第4至6頁）、債權人清冊（調解卷第
    7至8頁）、戶籍謄本（調解卷第11頁）、財團法人金融聯合
    徵信中心前置協商專用債權人清冊（調解卷第13至14頁）、
    財政部高雄國稅局106年及107年度綜合所得稅各類所得資料
    清單及總歸戶財產查詢清單（調解卷第15至18頁）、勞工保
    險被保險人投保資料表（調解卷第19頁）、診斷證明書（調
    解卷第20頁、本案卷第34頁）、高雄市政府社會局社會福利
    資訊料查詢表（本案卷第10至12頁）、教職員工薪資清單（
    本案卷第14至17頁）、存摺（本案卷第25頁、第35至38頁）
    、信用報告（本案卷第31頁）、商業保險投保資料查詢結果
    表（本案卷第33頁）、勞保局電子閘門投保紀錄（本案卷第
    45頁）、國泰人壽保險股份有限公司函（本案卷第57頁）等
    在卷可參。則在查無聲請人有其他收入來源之情形下，佐以
    國軍高雄總醫院於109年2月13日函覆稱聲請人目前部分失能
    ，日常生活完全無法自理，需專人全日照顧等語（見本案卷
    第56頁），堪認聲請人目前無償債能力。
  ㈢關於聲請人個人日常必要支出部分，按債務人必要生活費用
    ，以最近一年衛生福利部或直轄市政府所公告當地區每人每
    月最低生活費一點二倍定之，消債條例第64條之2第1項定有
    明文。本院參酌衛福部社會司所公告109年度高雄市最低生
    活費標準為13,099元，則聲請人每月生活所必需除有特殊情
    形並有證據證明者外，自宜以此數額之1.2倍即15,719元為
    度，始得認係必要支出。又上開最低生活費用之標準，係照
    當地近1年平均每人消費支出60％，依其基準之家庭收支調查
    報告調查表格式示有關經常性支出之調查項目，其原即包括
    利息支出、食品、衣著、房租及水費、電費、醫療保健、交
    通、娛樂、教育等基本生活需求；因聲請人陳稱與配偶承租
    房屋居住，每月房租7,200元原與配偶共同負擔，現因伊無
    法工作，房租由配偶獨力負擔等語（本案卷第18頁反面)，
    並提出租賃契約書及存款收據為證（本案卷第26至28頁），
    故於計算聲請人個人每月必要生活費時，即應自前開已包括
    聲請人居住費用在內，扣除相當於房租支出所佔比例約24.3
    6％，俾免重複計列費用，而符公平之旨，則依此計算之結果
    ，聲請人每月之必要生活費在不含居住費用之情形下，即應
    為11,890元【計算式：15,719－（15,719×24.36%）＝11,890
    】。
  ㈣綜上所述，以聲請人現無償債能力，遑論尚有餘款可用於清
    償債務8,752,659元（參調解卷第29頁以下及本案卷第51頁
    ，包含：花旗銀行、永豐銀行、台新銀行、中國信託銀行、
    土地銀行），從而，聲請人聲請本件清算應予准許，爰命司
    法事務官進行本件清算程序。
四、依消債條例第11條第1項、第83條第1項、第16條第1項，裁
    定如主文。
中　　華　　民　　國　　109 　年　　3 　　月　　25　　日
                  民事庭　法　官　賴寶合
以上正本係照原本作成。
本裁定不得抗告。
中　　華　　民　　國　　109 　年　　3 　　月　　25　　日
                          書記官  胡美儀